【裁判字號】    97,消債抗,532
【裁判日期】    971230
【裁判案由】    聲請更生程序
【裁判全文】
臺灣高雄地方法院民事裁定           97年度消債抗字第532號
抗  告  人  甲○○
上列抗告人因消費者債務清理事件聲請更生，對於中華民國97年
11月28日本院97年度審消債更字第2419號裁定提起抗告，本院裁
定如下：
    主  文
抗告駁回。
抗告程序費用新台幣壹仟元由抗告人負擔。
    理  由
一、抗告意旨略以：抗告人自民國97年3 月間起開始經營「鋒展
    冷氣行」，雖呈報每月營業額為新台幣（下同）229,023 元
    ，惟該營業性質有大小月之分，而3 月至9 月為冷氣安裝之
    大月，若以此營業額為基準，實屬不公。原裁定以抗告人不
    符合消費者債務清理條例（下稱消債條例）第2 條第1 、2
    項規定為由，駁回更生之聲請，容有違誤，爰請求廢棄原裁
    定。
二、按消費者債務清理條例所稱消費者，指5 年內未從事營業活
    動或從事小規模營業活動之自然人；前項小規模營業指營業
    額平均每月新台幣20萬元以下者。消債條例第2 條第1 、2
    項定有明文。申言之，消債條例所稱「消費者」係對應於營
    業人而言，即為符合費用相當性原理及程序經濟原則，消債
    條例適用對象為自然人，並限定其範圍為最近5 年內未從事
    營業活動者，不論渠等負債務之原因是否因消費行為而生，
    均得利用較和解、破產程序簡速之更生及清算程序清理債務
    ，助益其適時重建更生。且所謂小規模營業，參照統一發票
    使用辦法第4 條第1 款及財政部75年7 月12日台財稅字第75
    26254 號函訂定營業人使用統一發票銷售額標準，為平均每
    月20萬元，故規定其事業每月營業額平均在20萬元以下。又
    按聲請更生或清算不合程式或不備其他要件者，法院應以裁
    定駁回之，但其情形可以補正者，法院應定期間先命補正；
    消債條例第8 條亦有明文。
三、經查，抗告人自97年3 月間起經營「鋒展冷氣行」，未申請
    營利事業登記，亦無報稅，此為抗告人陳明在卷（原審卷第
    45頁），是抗告人確於5 年內從事營業活動之自然人。又抗
    告人提出97年3 月間起至97年9 月間止之「鋒展冷氣行」收
    支明細觀之，抗告人平均每月營業額為229,023 元，有收支
    明細1 份（原審卷第86、87頁）可按，足認抗告人經營事業
    平均每月營業額已超過20萬元。至抗告人雖辯稱冷氣行之營
    業性質有大小月之分，而3 月至9 月為冷氣安裝之大月，以
    此營業額為基準，實屬不公云云。按本條例第2 條第1 項所
    定之5 年期間，自聲請更生或清算前1 日回溯5 年計算之，
    第2 項所定之營業額，以5 年內之營業總額除以實際營業月
    數計算之；消債條例施行細則第4 條定有明文；是消債條例
    第2 條第2 項所稱「營業額」，應以5 年內營業總額除以實
    際營業月數。惟查，抗告人係自97年3 月間起，始經營「鋒
    展冷氣行」，未申請營利事業登記，亦無報稅資料，已如前
    述，且依抗告提出之收支明細，係自97年3 月起至97年9 月
    止；是本件應以抗告人自97年3 月起至97年9 月止之營業總
    額，除以實際營業月數即7 個月，以為抗告人從事營業活動
    之營業額。從而，抗告人主張不得以3 月至9 月冷氣安裝大
    月為營業額計算基準云云，即屬無據。綜上，抗告人既非屬
    得適用消債條例聲請更生之消費者，其聲請更生不合程式，
    且上開欠缺又屬無從補正，自應駁回其更生之聲請。從而，
    原審裁定駁回抗告人更生之聲請，並無違誤。抗告意旨指摘
    原裁定不當，求予廢棄另為裁定，為無理由，應予駁回。
五、據上論結，本件抗告為無理由，依消費者債務清理條例第15
    條，民事訴訟法第495 條之1 第1 項、第449 條第1 項、第
    95條、第78條，裁定如主文。
中    華    民    國    97    年    12    月    30    日
                  民事第五庭  審判長法    官  李昭彥
                                    法    官  李育信
                                    法    官  洪榮家
以上正本證明與原本無異。
本裁定不得再抗告。
中    華    民    國    97    年    12    月    30    日
                                    書 記 官  胡美儀


司法院資訊處製作；財團法人民間司法改革基金會備份。
